臺灣士林地方法院民事判決　　　　　　　94年度簡上字第36號
上　訴　人　甲○○
被上訴人　　台北市政府交通局
法定代理人　乙○○
訴訟代理人　丙○○
當事人間請求損害賠償事件，上訴人對於中華民國94年1月4日本
院士林簡易庭93年度士簡字第997 號第一審判決提起上訴，本院
於94年5月12日言詞辯論終結，判決如下：
    主  文
上訴駁回。
第二審訴訟費用由上訴人負擔。
    事實及理由
一、被上訴人主張：台北市公共汽車管理處（下稱：公車處）僱
    用之駕駛員劉健民，於民國91年9 月27日上午9 時15分許，
    駕駛車牌號碼ＡＥ─977 號營業大客車（下稱：甲車），沿
    台北市○○路○ 段由西向東行駛於外側車道，途經榮民總醫
    院2 號門前時，適因上訴人所駕駛車牌號碼Ｂ3 ─513 號復
    康巴士（下稱：乙車），原行駛於同路段同向內側車道，突
    然偏向右側切入外側車道，劉健民為避免二車碰撞乃緊急煞
    車，致甲車車上乘客蔡峰惠跌倒在地，受有頸椎脫位及四肢
    麻木等傷害。事發當時劉健民與上訴人共同到派出所備案，
    二人並協議平均分擔蔡峰惠之醫療費用，嗣蔡峰惠、劉健民
    與上訴人多次協調，均無法和解，蔡峰惠乃對二位司機提出
    刑事告訴，並對劉健民及公車處提起刑事附帶民事訴訟，請
    求渠二人連帶賠償新臺幣（下同）5,584,643 元，劉健民及
    公車處其後於92年11月25日以80萬元與蔡峰惠成立和解，公
    車處並如數賠償，上訴人與劉健民就系爭車禍事故應各負二
    分之一過失責任，而上訴人為財團法人伊甸社會福利基金會
    （下稱伊甸基金會）之受僱人，上訴人與伊甸基金會應負連
    帶賠償責任，公車處自得依民法第181 條、第188 條第1 項
    ，請求上訴人與伊甸基金會連帶給付上開賠償金額之半數。
    茲因公車處自93年1 月1 日民營化而組織裁撤，其業務由被
    上訴人繼續承受辦理。為此，被上訴人基於上開規定，求為
    命上訴人與伊甸基金會連帶給付40萬元，及自93年8 月20日
    （起訴狀繕本送達翌日）起至清償日止，按週年利率百分之
    5 計算之利息之判決。（原審判命上訴人給付20萬元及自93
    年8 月20日起至清償日止，按週年利率百分之5 計算之利息
    ，而駁回被上訴人其餘之訴，並就被上訴人勝訴部分判決，
    依職權為假執行之宣告，上訴人就其敗訴部分聲明不服。被
    上訴人就其敗訴部分未提起上訴）。並答辯聲明：上訴駁回
    。
二、上訴人辯稱：
    (一)系爭車禍係因劉健民駕駛甲車在上訴人後方，劉健民疏未
      注意前車狀況及保持車身安全距離，在招呼站牌載客後快
      速起步緊急剎車，導致車上乘客蔡峰惠跌倒受傷，蔡峰惠
      對上訴人及劉健民二位司機提出刑事告訴，上訴人部分業
      經臺灣臺北地方法院檢察署以92年度偵字第14705 號不起
      訴處分，而劉健民則經臺灣臺北地方法院檢察署以92年度
      偵字第14706 號偵查起訴，可見上訴人對本件車禍之發生
      並無過失責任。
    (二)車禍發生當時過失責任未明，上訴人與劉健民在派出所和
      解之真意是如果上訴人有過失責任時，才需負擔二分之一
      之醫藥費，並不含精神慰撫金及其它一切費用，且蔡峰惠
      亦未參與上訴人與劉健民間之協議，上訴人又無過失責任
      ，本無須對蔡峰惠負賠償責任，更何況蔡峰惠之醫藥費依
      收據核算僅11萬元，縱使上訴人須負擔二分之一，亦僅須
      負擔5 萬5 千元而非20萬元。
    (三)本件車禍被上訴人與蔡峰惠成立之和解，上訴人並未參加
      ，車輛強制責任險投保單位中央產物保險公司將甲、乙二
      車之強制汽車責任險40萬元均理賠給蔡峰惠，原審將其中
      20萬元認定為理賠乙車之強制責任險並不公平，因上訴人
      之僱主伊甸基金會對本件車禍既不知情，亦未聲請理賠，
      不應認定係理賠乙車之強制責任險。
    (四)並上訴聲明：
      1.原判決不利於上訴人部分廢棄。
      2.廢棄部分，被上訴人在第一審之訴駁回。
三、兩造不爭執點：
    (一)91年9 月27日之系爭車禍確有造成蔡峰惠受傷。
    (二)上訴人與劉建民曾到北投分局寫下工作記錄簿及和解書。
    (三)公車處賠償蔡峰惠80萬元，其中40萬元是中央產物保險公
      司所理賠之強制責任險。
四、本件兩造之爭點在於：(一)上訴人對於系爭車禍有無過失？(二)
    上訴人在派出所之和解只同意與劉建民共同分擔蔡峰惠之醫
    療費用，至於其他費用上訴人有無分擔之必要？茲審酌如下
    ：
    (一)上訴人對於系爭車禍有無過失？
      1.經查被上訴人僱用之司機劉健民，於91年9 月27日上午
        9 時15分許，駕駛甲車沿台北市○○路○段由西向東行
        駛於外側車道，途經榮民總醫院2 號門前時，適因上訴
        人駕駛乙車，原行駛於同路段同向內側車道，未注意與
        直行之甲車保持足夠之安全間距，突然偏向右側，改變
        行車動線，欲變換至外側車道，劉健民為避免二車碰撞
        乃緊急煞車，致甲車車上乘客蔡峰惠跌倒受傷之事實，
        業據劉健民於原審93年10月15日言詞辯論期日證述在卷
        （見原審卷第87頁及台灣台北地方法院92年度交易字第
        524 號刑事卷宗92年11月6 日審判筆錄第4 頁），且上
        訴人就其事發當時已經將乙車車頭偏向右側一節，亦據
        其於上開刑事案件審理時證述在卷（見台灣台北方法院
        上開刑事卷宗92年11月6 日審判筆錄第10頁），參以蔡
        峰惠於上開刑事案件審理時證稱「我上車時，車子已經
        在動了，所以不會是剛起步，應該是煞車才摔倒」（見
        上開刑事卷宗92年11月6 日審判筆錄第16頁）等語，可
        見劉健民應係於行車時為避免發生碰撞方緊急煞車。又
        稽諸上訴人就其親自參與並簽字之和解書及會議記錄所
        載肇事情形欄之記載（略為：甲車因乙車突然由內側車
        道變換外側車道，甲車為免碰撞，立即煞停，不慎造成
        蔡峰惠跌倒受傷），從未提出任何異議，且亦未提到其
        右轉有打方向燈乙節，亦經處理本案之員警蘇生才於上
        開刑事案件審理時證述屬實（見上開刑事卷宗92年11月
        6 日審理筆錄第21、22頁），益見上訴人當時確有突然
        改變行車動線，致甲車司機劉健民不得已採取緊煞停之
        措施，以避免二車碰撞之過失情節。否則以上訴人身為
        職業駕駛人之經歷，本件交通事故倘無任何過失責任，
        豈有在毫不相識之甲車司機劉健民示意下，立即停車將
        蔡峰惠送醫診治，並旋與甲車司機劉健民共同前往永明
        派出所作成載明上開內容之肇事紀錄，且未對處理員警
        表示任何異議之理？足證上訴人於事發當時亦自知確有
        上開過失責任甚明。至於上訴人事後辯稱：因伊於系爭
        交通事故發生當時，還不清楚過失責任歸屬，因此在派
        出所與劉健民協議的真意是如果伊有過失責任，才需要
        負擔二分之一醫藥費云云，與常理不合，不足採信。
 　   2.按汽車在雙向四車道行駛，欲變換車道時，應讓直行車
        先行，並注意安全距離，道路交通安全規則第98條第1
        項第6 款定有明文。本件甲車為直行於外側車道之車輛
        ，上訴人欲駕駛乙車從內側車道變換至外側車道，參照
        上開規定，應禮讓甲車先行，且應注意保持安全距離。
        換言之，上訴人欲變換車道，主動改變行車動線之前，
        應警戒左右車道之行車狀況，負有隨時保持適度之行車
        間距，防範行駛於原車道之直行車輛因其突然改變行車
        動線，致須緊急煞停或者煞停不及造成二車碰撞之注意
        義務。甲車司機劉健民疏未注意車上乘客蔡峰惠尚未抓
        緊握環站穩，為閃避即將進入外側車道之乙車，而倉促
        緊急煞車，致蔡峰惠因而受傷，甲車司機劉健民就本件
        交通事故之發生，故應負過失責任，但上訴人應注意能
        注意卻疏未注意與直行之甲車保持足夠之安全間距，突
        然偏向右側，改變行車動線，欲變換車道之行為，亦有
        過失，且依一般經驗法則，此過失行為通常即足致外側
        車道車輛採取緊急煞車或者煞停不及造成二車碰撞之情
        形，因認上訴人之過失行為與本件事故之發生有相當因
        果關係，上訴人與甲車司機劉健民之過失行為，為本件
        交通事故之共同原因，依民法第185 條規定，上訴人與
        甲車司機劉健民應負共同侵權行為責任。台灣台北地方
        法院檢察署檢察官所為92年度偵字第14705 號不起訴處
        分，並未審酌上開證人所為證言及所有證物，致認定上
        訴人之行為與蔡峰惠之受傷間無因果關係，本院自不受
        其認定所拘束，併此說明。爰審酌甲車司機劉健民與上
        訴人之過失程度及對肇事結果原因之強弱，認劉健民及
        上訴人應各應負二分之一之過失責任。劉健民為被上訴
        人之使用人，視同被上訴人自己之過失，因認被上訴人
        應負擔二分之一過失責任。
    (二)上訴人在派出所之和解只同意與劉建民共同分擔蔡峰惠之
      醫療費用，至於其他費用上訴人有無分擔之必要？
      1.按汽車交通事故係由數汽車所共生或涉及數汽車者，依
        下列規定處理：(1)肇事汽車全部或部分為被保險汽車者
        ，受害人或受益人得在本法規定之保險金額範圍內，請
        求各被保險汽車之保險人連帶給付保險金。(2)肇事汽車
        非被保險汽車者，受害人或受益人得依第38條之規定，
        請求特別補償基金。前項第1 款被保險汽車之保險人間
        ，按其所承保之肇事汽車數量比例，負分擔之責，強制
        汽車責任保險法第34條明文規定。自上開法條之規定可
        知：無論是數車肇事或單一車輛肇事，對於受害者應負
        之補償責任而言，並無不同，縱使數車肇事，不論受害
        者所受損害若干，至多只受強制責任保險一份保險金額
        之保障，不因加害人有多數而異。本件車禍係由甲、乙
        兩車共同造成，兩車之強制責任保險人均為中央產物保
        險公司，且該公司業將全部保險金40萬元全數理賠給蔡
        峰惠之事實，並為兩造所不爭執，無論上訴人之僱主伊
        甸基金會是否聲請理賠，依上開說明，該筆40萬元保險
        金認定為甲、乙二車各向蔡峰惠理賠20萬元，不僅公允
        ，且對上訴人有利，上訴人反主張其中20萬元認定為理
        賠Ｂ車之強制責任險並不公平，應屬誤解，而不足採。
      2.上訴人與甲車司機劉健民因過失，共同不法侵害蔡峰惠
        之權利，依民法第185 條規定，上訴人與劉健民應連帶
        負損害賠償責任。被上訴人依民法第188 條第1 項前段
        規定，對於其所僱用之劉健民之侵權行為，應與劉健民
        對蔡峰惠連帶負損害賠償責任，被上訴人與上訴人間固
        屬不真正連帶債務人，惟應負最後的、終局的賠償責任
        之人為劉健民及上訴人，亦即上訴人應分擔之二分之一
        過失責任部分，仍應由上訴人終局負擔，故被上訴人就
        上訴人應分擔範圍內，向其求償，應屬有據。蔡峰惠獲
        賠之80萬元，其中40萬元為中央產物保險公司依據強制
        汽車責任保險法規定，各為甲、乙二車向蔡峰惠理賠20
        萬元，已即前述，是被上訴人實際清償蔡峰惠之和解金
        只有40萬元，而上訴人應分擔過失責任比例為二分之一
        ，依民法第281 條第1 項之規定，被上訴人自得請求上
        訴人償還其終局應負擔部分即40萬元之二分之一為20萬
        元。被上訴人並非基於上訴人與劉健民間之和解內容請
        求，上訴人辯稱：其在派出所之和解只同意與劉建民共
        同分擔蔡峰惠之醫療費用，其他費用上訴人無分擔之必
        要云云，自有未洽，不足採信。
五、從而，被上訴人訴請上訴人給付20萬元及自起訴狀繕本送達
    翌日即93年8 月20日起至清償日止，按週年利率百分之5 計
    算之利息，為有理由，應予准許。原審為被上訴人勝訴之判
    決，並依職權宣告假執行，於法核無違誤，上訴意旨指摘原
    判決不當，求予廢棄改判，為無理由，應予駁回。
六、本件事證已臻明確，兩造其餘攻擊防禦方法及舉證，經審酌
    與本件判決結果不生影響，爰不一一論述，併此敘明。
七、據上論結，本件上訴為無理由，依民事訴訟法第436 條之1
    第3 項、第449條第1項、第78條，判決如主文。
中　　華　　民　　國　　94　　年　　5 　　月　　31　　日
                  民事第一庭  審判長法  官  黃小瑩
                                    法  官  許永煌
                                    法  官  陳靜芬
以上正本係照原本作成。
本判決不得上訴。
中　　華　　民　　國　　94　　年　　6 　　月　　 3　　日
                                    書記官  陳秀蘭
